【裁判字號】    97,破,22
【裁判日期】    970421
【裁判案由】    聲請和解
【裁判全文】
臺灣臺北地方法院民事裁定                97年度破字第22號
聲  請  人  甲○○
上列聲請人聲請和解事件，本院裁定如下：
    主  文
聲請駁回。
聲請程序費用新臺幣貳仟元由聲請人負擔。
    理  由
一、按債務人不能清償債務者，在有破產聲請前，得向法院聲請
    和解；債務人聲請和解時，應提出財產狀況說明書及其債權
    人、債務人清冊，並附具所擬與債權人和解之方案，及提供
    履行其所擬清償辦法之擔保，破產法第6條第1項、第7條分
    別定有明文。所謂清償辦法之擔保，係為保證債務人和解方
    案之履行，故須有殷實且恰當之擔保，其無擔保者，經命補
    正而未補正者，即應依同法第10條第1項第1款之規定駁回其
    聲請。
二、聲請人聲請意旨略以：伊因創業失利，左眼視力近乎全盲，
    至薪資收入有限，復因景氣不佳而收入銳減，並陷財務困境
    至無力清償，伊雖曾循銀行公會協商機制其與之達成協商，
    惟銀行公會所提供之協商條件均超乎伊所得負擔，而以伊現
    有固定收入，扣除房租、生活費等基本開支，尚有餘款得供
    清償，伊願將每月收入40%，即新臺幣（下同）8,000元供債
    權人按月依比例受償至清償完畢，惟希望債權人得停止計息
    。另，伊並無恆產，名下僅有殘值無幾之車輛乙部，然為工
    作業務性質所需，對償債計畫為不可或缺之生財工具；又伊
    名下雖有證券3筆，惟「台灣高速鐵路」部分已售出，「聖
    桑」無法交易買賣，並因財務困難而協議轉讓予他人，「鼎
    誼文化事業」為青年創投事業，是名下並無證券可資清償。
    為此，聲請和解等語。並提出債權人名冊、聯合中信中心個
    人信用報告、存摺、戶籍謄本、清償方案分配表（均影本）
    等件為證。
三、經查，本件聲請人所提出之聲請狀上並無聲請人之簽名或蓋
    章，復未繳納聲請費用，且聲請人亦未依破產法第7條之規
    定，提出提供履行其所擬清償辦法之擔保，雖聲請人提出存
    摺、聯合徵信中心個人信用報告，並於聲請狀上敘明齊名下
    財產，惟未能詳細說明固定薪資來源、各項財產狀況。嗣經
    本院於97年3月17日以裁定命聲請人於收受裁定後7日內補正
    聲請人之簽名或蓋章、聲請費2,000元，同時命其提出財產
    狀況說明書，並記載「(一)有無現金或存款，其金額、保管人
    及銀行帳戶（存摺證明）。(二)薪資收入來源之在職證明書（
    並載明任職之公司行號名稱、負責人姓名、所在地、電話、
    薪資數額）或營業所得來源之證明。(三)其他各項收入（如借
    款債權、應收款項）及證明文件。(四)有無不動產，請提出土
    地及建物登記謄本。(五)國稅局歸戶財產查詢清單」等證明文
    件，該裁定已分別於97年3月21日、97年3月24日送達於送達
    代收人及聲請人，惟聲請人迄未補正。聲請人既未依本院裁
    定補正，依破產法第10條第1項第1款之規定，自應駁回其聲
    請。
四、次按，法院駁回和解之聲請或不認可和解時，應依職權宣告
    債人破產，破產法第35條固有明文。而破產，對債務人不能
    清償債務者，宣告之；破產宣告時屬於破產人之一切財產，
    及將來行使之財產請求權；破產宣告後，破產終結前，破產
    人所取得之財產，為破產財團；財團費用及財團債務，應先
    於破產債權，隨時由破產財團清償之，破產法第57條、第82
    條第1項、第97條分別定有明文。又，法院就破產之聲請，
    以職權為必要調查，如債務人確係無財產，則破產財團即不
    能構成，無從依破產程序清理債務，參照破產法第148條之
    旨趣，自應依同法第63條，以裁定駁回其聲請（司法院院字
    第1505號解釋參照）。準此，倘若構成破產財團之債務人財
    產，明顯不足清償破產法第95條、96條所列破產財團費用及
    財團債務時，依破產法第148條規定，法院於宣告破產後，
    隨即須同時宣告破產程序終止，無異徒增破產程序及費用之
    浪費，復無益於債務人及其他債權人，揆諸前開司法院解釋
    及說明，本院認於此際聲請宣告破產已無實益，自應適用同
    法第63條第1項規定，裁定駁回破產宣告之聲請。
五、查，本件聲請人迄未補正其簽名、蓋章，復未繳交本件聲請
    費用，其聲請與法定程式不合，已如前述，是本件是否確為
    聲請人之聲請，已非無疑。且依聲請人所提之債權人名冊所
    載，總債務為1,195,495元，而依聲請人所提存摺之記載，
    自97年1月起之存款餘額即不足20,000元，甚而僅餘5,601
    元，據此所構成之破產財團，顯不足清償破產法第95條、96
    條所列破產財團費用及財團債務。縱認得以聲請人日後固定
    收入為破產財團，惟參諸聲請人稱願以每月40%收入8,000元
    償還之情，亦即聲請人每月應有固定收入20,000元，然自96
    年12月份起，前揭存摺已無每月逾15,000元固定收入之記載
    ，況經本院以裁定命聲請人補正其薪資來源之證明，聲請人
    亦迄未補正，本件聲請人自未釋明伊確有固定薪資收入，本
    院如逕依財團法人金融聯合徵信中心個人綜合信用報告、存
    摺而遽予宣告破產，亦將無法支付破產財團之費用。據上所
    述，可見本件並無宣告破產之實益，是本院亦無庸依職權宣
    告聲請人破產，併此敘明。
六、依破產法第5條，民事訴訟法第95條、第78條，裁定如主文
    。
中    華    民    國    97    年    4     月    21    日
                  民事第三庭    法  官  林振芳
以上正本係照原本作成
如不服本裁定，應於送達後10日內向本院提出抗告狀，並繳納抗
告費新臺幣1,000元
中    華    民    國    97    年    4     月    21    日
                                書記官  李淑芬


司法院資訊處製作；財團法人民間司法改革基金會備份。
